【裁判字號】    94,訴,1099
【裁判日期】    950331
【裁判案由】    強盜等
【裁判全文】
臺灣基隆地方法院刑事判決              94年度訴字第1099號
公  訴  人  臺灣基隆地方法院檢察署檢察官
被      告  己○○
                    （
被      告  庚○○
上列二人共同
指定辯護人  本院公設辯護人甲○○
被      告  乙○○  男  41歲.
                    身分證統一.
                    住台北市○○區○○街137巷112號
指定辯護人  蔡文玲律師
上列被告等因強盜等案件，經檢察官提起公訴（94年度偵字第
3913、4256號）本院判決如下︰
    主  文
己○○意圖為自己不法之所有，結夥三人以上攜帶兇器於夜間侵
入住宅，以強暴至使不能抗拒，而取他人之物，處有期徒刑柒年
貳月。
庚○○意圖為自己不法之所有，結夥三人以上攜帶兇器於夜間侵
入住宅，以強暴至使不能抗拒，而取他人之物，處有期徒刑捌年
。
乙○○幫助意圖為自己不法之所有，結夥三人以上攜帶兇器於夜
間侵入住宅，以強暴至使不能抗拒，而取他人之物，累犯，處有
期徒刑肆年。
    事  實
一、乙○○前因恐嚇、竊盜、逃亡等案件，經臺灣臺北地方法院
    定應執行刑為有期徒刑12年，於民國84年1月25日假釋，因
    假釋期間再犯偽造文書案件，經臺灣桃園地方法院以87年度
    易字第1151號判決判處有期徒刑10月確定，並經撤銷假釋，
    而接續執行殘刑5年4月6日，於90年8月24日假釋，於93年1
    月26日假釋期滿未經撤銷假釋，其未執行之刑以已執行論而
    執行完畢。詎乙○○不知悔改，明知其親戚開設理髮廳之隔
    壁住家（臺北縣永和市○○路○段192巷6弄14號），該住戶
    經濟寬裕、人口單純，竟將該住家列為可供他人犯案對象，
    於94年8月30日晚間某時，先由乙○○提供上開作案對象予
    己○○知悉，己○○隨即於94年8月31日清晨某時再轉述告
    知庚○○，庚○○隨即駕駛車號T8-0339號自小客車，搭載
    丁○○（另案由臺灣高等法院併案審理中）與陳文吉（未到
    案），前往己○○位於臺北縣新店市○○路○段123號住處，
    到達己○○上開住處後，己○○、丁○○、庚○○、陳文吉
    4 人即共同基於意圖為自己不法所有之犯意聯絡，一同謀議
    至臺北縣永和市○○路○段192巷6弄14號行竊之事宜，並於
    同日上午某時己○○、丁○○、庚○○、陳文吉4人一同由
    駕車出發前往上開作案地點。惟因己○○不知確切位置，4
    人遂於同日下午3時許，駕車至乙○○位於臺北市○○區○○街137巷112號住處，詢問乙○○上開作案地點確切位置，
    然因乙○○無法以言語說明確切位置，遂由己○○於同日晚
    間約6時許，駕駛T8- 0339號自小客車搭載乙○○、丁○○
    、庚○○及陳文吉共5人，一同至臺北縣永和市○○路○段
    192 巷6弄14號前，乙○○早知該作案地點屋內有人（戊○○之母及傭人），且門窗均有架設鐵窗，無法下手行竊，猶
    基於幫助之犯意，由其指出確切作案地點，車上其餘4人即
    己○○、丁○○、庚○○、陳文吉亦見現場無法行竊，遂基
    於強盜之犯意聯絡，在車內謀議如何作案等細節，惟乙○○
    因恐作案地點隔壁為其親戚之理髮廳，為免被認出，即先行
    離去。庚○○則駕車搭載己○○、丁○○、陳文吉在作案現
    場附近之百貨商店，由丁○○下車購買長約30公分之水果刀
    2把、束帶、手套（均未扣案）等物放進其隨身攜帶之黑色
    背帶中，4人再駕車一同返回作案現場。同日約晚上7時許，
    庚○○將車停在附近巷內，由己○○在車上把風，庚○○、
    陳文吉、丁○○則攜帶上開水果刀等物一同至作案地點，由
    丁○○按門鈴佯稱開車撞到戊○○之車子為由，騙取戊○○
    開門後，庚○○、陳文吉旋即撞開大門上前壓制戊○○，菲
    傭見狀逃回房間，丁○○跟隨菲傭進入房內，叫菲傭不可報
    警，庚○○、陳文吉均手戴手套並分持丁○○購買足以對人
    生命、身體具有客觀危險性屬兇器之水果刀各1把，由丁○○戴手套以束帶綑綁戊○○之手腳，丁○○、庚○○、陳文
    吉並陸續以「要戊○○配合，否則要對其全家不利」等語恫
    嚇，而以此強暴手段使戊○○不能抗拒後，強取戊○○之皮
    夾，內有現金新台幣（下同）6,00 0元、遠東商業銀行股份
    有限公司（下稱：遠東商銀）提款卡（卡號：000000000000
    00號）、郵局提款卡（卡號：00000000000000號）、遠東商
    銀信用卡、中國信託商業股份有限公司（下稱：中國信託）
    信用卡、悠遊卡、自然人憑證IC卡等物，另於戊○○房間內
    取得戊○○所有之遠東商銀存摺及中國信託存摺各1本、太
    平洋百貨禮券3,000元、戊○○之母陳月嬌之郵局存摺及合
    作金庫存摺各1本，並於陳月嬌房間內取得黃金戒指、耳環
    、藍寶石戒指等物，並逼問戊○○前開信用卡及金融卡密碼
    ，戊○○為免其及家人之生命、身體繼續遭到侵害，遂告知
    上開金融卡密碼（然只有遠東商銀提款卡之密碼才是正確的
    ），丁○○等人得手後即搭乘上開汽車逃離現場。同日晚上
    9時22分許，其4人推由丁○○持戊○○所有之遠東商銀提款
    卡插入自動付款櫃員機並輸入密碼以不正手法合計提領9,90
    0元後，丁○○、庚○○、陳文吉、己○○4人隨即回到乙○○位於臺北市○○街137巷112號之住處，將上開強盜所得之
    現金予以朋分為4份，每份4,000元，由丁○○、庚○○、陳
    文吉、己○○各得1份，己○○則拿出1,000元讓乙○○吃紅
    ；另陳月嬌之黃金戒指、耳環、藍寶石戒指等物，則遭丁○○用以換取第二級毒品安非他命施用；太平洋百貨禮券3,00
    0元則為陳文吉取走；其餘前開信用卡、提款卡、悠遊卡、
    自然人憑證IC卡、存摺等物則遭丁○○棄置於新店溪內而滅
    失。嗣因丁○○另涉嫌其他強盜案件，於警方偵辦中，丁○○自動供出犯案經過，始知悉上情。
二、案經被害人許崇銘訴由基隆市警察局第三分局報告臺灣基隆
    地方法院檢察署檢察官偵查起訴。
    理  由
甲、證據能力部分：
    按被告以外之人於審判外之言詞或書面陳述，除法律有規定
    者外，不得作為證據；被告以外之人於偵查中向檢察官所為
    之陳述，除顯有不可信之情況者外，得為證據；被告以外之
    人於檢察事務官、司法警察官或司法警察調查中所為之陳述
    ，與審判中不符時，其先前之陳述具有較可信之特別情況，
    且為證明犯罪事實存否所必要者，得為證據；被告以外之人
    於審判外之陳述，雖不符前四條之規定，而經當事人於審判
    程序同意作為證據，法院審酌該言詞陳述或書面陳述作成時
    之情況，認為適當者，亦得為證據。當事人、代理人或辯護
    人於法院調查證據時，知有第159條第1項不得為證據之情形
    ，而未於言詞辯論終結前聲明異議者，視為有前項之同意。
    刑事訴訟法第159條第1項、第159條之1第2項、第159條之2
    、第159條之5分別定有明文。本案證人即共同被告己○○、
    丁○○於偵查中向檢察官所為之陳述，不僅具體明確，且係
    經檢察官告以偽證罪之處罰所為之具結陳述，此有檢察官歷
    次訊問筆錄暨證人結文在卷可考，是上開陳述內容之任意性
    ，自已足供擔保。此外，本案復未見檢察官在偵查中有何違
    法取供而不具信用性之情事，應認上開陳述「非顯不可信」
    ，依刑事訴訟法第159條之1第2項規定，自應例外賦予其證
    據適格之地位，而認其具有證據能力。
乙、本案實體部分：
一、訊據被告己○○、庚○○等於本院審理時俱坦承確有強盜之
    犯行；被告乙○○則否認有幫助強盜之犯行，辯稱；「案發
    前因己○○表示最近沒有錢，才對己○○說戊○○家可能很
    有錢，用意是讓己○○去偷，事前不知道他們要去強盜。」
    云云。經查：
  (一)被告己○○於本院準備程序及審理時自白：「乙○○在94年
    8月30日他家裡跟我聊天時，提到戊○○家有金條很多、很
    有錢，也有說家裡只有1個植物人（戊○○之母）及1名菲傭
    ，原本是乙○○跟我要去該處行竊，後來8月30日晚上我回
    家，隔天31日清晨，庚○○、丁○○、陳文吉3人到我家來
    找我，當時我跟他們提及這件事，丁○○聽到後就說到現場
    看看，由庚○○就載我、丁○○、陳文吉過去，後來不知道
    確實地點，我們4人就折返去找乙○○，要乙○○帶我們去
    ，乙○○指給我們看確實的地點後就離開，後來我、丁○○
    、陳文吉、庚○○4人開車到十元商店，丁○○下車買刀子2
    把，束帶、手套，丁○○在車上說他要假裝撞到被害人的車
    去按門鈴，後來他們3人下車，我知道他們3人要去搶，事後
    我分到4,000元，有給乙○○1,000元，算是給他吃紅。」等
    語；被告庚○○亦於本院準備程序及審理時自白：「94年8
    月31日我開車搭載丁○○、陳文吉，我們3人一起去找己○○，己○○上車後，我們4人打算先去看作案的地點，因為
    被害人家中都有人，所以當時就是打算要搶，第1次到作案
    現場時，並不知道確切的地點，所以我們4人開車去找乙○○，乙○○有搭車跟我們一起到作案地點，乙○○跟我們說
    被害人家裡很有錢，也知道當時被害人家中有人，乙○○知
    道我們當天要去搶，乙○○報我們確切的地點後就先離開，
    因為被害人家的隔壁是他的親戚，怕被認出來。後來丁○○
    到附近十元商店去買刀子2把、束帶、手套，後來丁○○去
    按被害人家的門鈴，丁○○自己跟被害人說撞到他的車，騙
    戊○○開門，後來我、丁○○、陳文吉3人一起將戊○○推
    進屋內（己○○在車上等我們出來），我把被害人壓制在地
    上，丁○○要拿束帶綁戊○○的手腳時，將手上的刀交給我
    及陳文吉。後來我們就進入屋內搜刮財物，並進入戊○○的
    母親陳月嬌的房間拿取首飾，過程中到底拿到什麼東西，我
    現在已經忘記了，搶奪完以後，我們就回乙○○家，途中丁○○有拿被害人的提款卡去領錢，領完錢後，一起回到乙○○家，現金總共是16,000元，分成4分，每份4,000元，我、
    丁○○、陳文吉各拿1份，乙○○、己○○共分1份，至於他
    2人如何分款，我不清楚，可能是因為他們是在家裡及車上
    等，所以分到的錢比較少。」等語，核與證人即共同被告丁○○於本院審理時證稱：「94年8月31日，我、庚○○、綽
    號阿吉（陳文吉）、己○○4人，先到被害人家附近，後來
    因為己○○找不到確實的地點，所以我們4人才到乙○○家
    ，因為只有乙○○知道路，乙○○告訴我們被害人有5兩的
    黃金10幾條，有一大筆現金，說的讓我們心動，後來乙○○
    有跟我們4人搭同一部車到犯案地點並比出被害人住處，乙○○因為親戚家在隔壁怕被認出來所以先行離去，己○○始
    終在車上，我去按電鈴，佯稱發生車禍，因為被害人住處鐵
    窗密閉，無法進入行竊，只好佯稱車禍想進入屋內，在對話
    中，庚○○、陳文吉就把被害人壓在地上，菲傭見狀逃回房
    間，我跟隨菲傭進入房內，叫菲傭不可報警，房間內有1個
    植物人，我回到客廳拿出束帶綁住被害人，庚○○、陳文吉
    則分持1把刀。後來我們3人都有搜刮財物，後來我有拿提款
    卡去提款，提款卡、信用卡、悠遊卡、自然憑證ＩＣ卡、存
    摺等物，除了領出9,000多元外，全部都丟到新店溪內。太
    平洋百貨禮券3,000元是陳文吉拿走。其他的首飾由我去換
    成安非他命施用。」等語，大致相符；且經證人戊○○於本
    院審理時證稱：「94年8月31日晚上8時15分許，在永和市○○路○段192巷6弄14號我家中，因聽到電鈴聲打開大門，看
    到外面有3個人（庚○○、丁○○、陳文吉），對我說屋外
    有車禍請我到屋外看，我準備探頭，於是他們3人中的1人掐
    住我的脖子，我大喊搶劫，在門口與他們3人發生打鬥，後
    來我被他們壓制趴在地上，其中有1人跑到我的臥房，有聽
    到我母親跟外勞在大叫，外頭2人脅迫我說『他們不會傷害
    我，要我乖乖跟他們配合，否則對我母親不利』，我持續抵
    抗，其中1個男子（庚○○）拿刀抵住我脖子，叫我『乖乖
    配合，只是要錢，不會殺我』，接著聽到我房間內有搜刮財
    物翻箱倒櫃的聲音，1人（丁○○）拿出尼龍束帶將我的手
    腳綑綁，將我拖行到我的臥房，逼問我提款卡的密碼，我一
    一告訴對方，歹徒並恐嚇我『如果領不到錢，要回來找我』
    。約略過了20分鐘之後，3名歹徒至我家車庫開啟鐵捲門離
    開。我隨即請外勞幫我剪斷手腳的束帶，離開屋內至鄰居家
    打電話報案。」等語綦詳，並有與被告等人持用行搶之相同
    水果刀照片3幀、被害人戊○○遠東商銀存摺內頁影本（遭
    提領9,900元）、被告庚○○、丁○○持用之0000000000、
    000 0000000號行動電話94年8月30日至94年8月31日雙向通
    聯紀錄各1份在卷可憑，堪認被告己○○、庚○○前開自白
    與事實相符，可以採信。至於證人即共同被告丁○○於本院
    審理時改稱：「水果刀是案發之前在五金行買來切水果，手
    套是（案發當天）在路邊攤買的。」云云，然此部分之陳述
    與被告庚○○、己○○前開一致供稱：「案發當天乙○○離
    開車子後，是丁○○在作案地點附近商店購買刀子、手套、
    束帶的。」等語，互相矛盾，其所述是否可採已非無疑，且
    案發當天正值颱風夜，怎可能有人還在路邊擺攤賣手套等物
    ，是證人丁○○此部分供述，與常情不符，應係迴護自己犯
    罪情節之陳述，尚非可採，附此說明。
  (二)被告乙○○雖辯稱：「伊於94年8月31日前不知庚○○等人
    要去戊○○家強盜」云云，惟查，依證人即同案被告己○○
    於本院審理時證稱：「（問：乙○○為何沒有參與現場行動
    ？）乙○○帶我們到犯案地點，之後乙○○不想淌這個渾水
    。我和乙○○在此之前也有到現場看過，被害人的家是鐵捲
    門，也有鐵窗，根本沒有辦法進去，家裡也都有人，無法行
    竊。如果要進入屋內拿黃金，只有如丁○○所言從大門進入
    。因為我和乙○○都知道從大門進入就是要使用武力，我和
    乙○○都不敢做，所以乙○○在報完地點就離開，我只敢在
    外面顧車。事後乙○○沒有分到錢，是我給乙○○壹仟元，
    要給乙○○吃紅，請他不要說出去。」等語、於偵查時具結
    證稱：「我得到4000元，分1000元給乙○○，因為我有帶3
    個人（庚○○、丁○○、陳文吉）去乙○○家裡，問他被害
    人住址，所以乙○○曉得我們要去搶。（問：乙○○為何先
    行離開？）他說他只敢偷，並只提供消息而已，所以就先走
    了。」等語（見94年度偵字第3913號卷(1)第85至86頁、94年
    度偵字第4256號卷第86至87頁）；證人即同案被告庚○○於
    本院審理時證稱：「我和己○○有到乙○○家，因為乙○○
    知道地址到現場指給我們看，他報給我們地點，也告訴我們
    屋內有很多財物，他並未參與實際的強盜案，但他知道我們
    要去強盜，因為是他報地點給我們，且報地點時，屋內有人
    ，這點乙○○也知道。我們原本在乙○○家，是說要偷偷進
    去屋內偷，但到現場後，有看到屋內有人在看電視，我們5
    人在車上有討論此事。因為屋內有人，沒有辦法偷，乙○○
    在車內知道我們下手要做，他才因作案地點是他親戚家而先
    離開。」等語；證人即同案被告丁○○於偵查中證稱：「我
    們去找乙○○時，他直接上我們的車到該地點，到了該地點
    後，他就先自行坐計程車回家了，因為我們做案的那戶家隔
    壁是他的親戚家，所以他不方便出面。（問：你們何時決定
    分配工作？）在車上，當時乙○○已先離開了，但他知道我
    們要做案，且該處是他提供給我們的，事後我們在他家分贓
    ，他完全對本案知情。」等語（見94年度偵字第4256號卷第
    85至88頁）綦詳，互核相符，顯然證人即同案被告己○○、
    庚○○、丁○○3人均一致證稱被告乙○○於案發前，即已
    知悉被告己○○、庚○○、丁○○、陳文吉等人有要去戊○○家強盜財物之犯意，被告乙○○係因恐遭人認出且不敢為
    強盜犯行而未參與強盜犯行之行為分擔等節。且查，被告乙○○至現場指明作案地點之時間約晚上6時至7時許，當晚為
    颱風夜，渠等從車內己見作案地點內燈火通明有人在看電視
    ，且該處門窗均有鐵窗設備，無法偷偷潛入行竊，此為被告
    乙○○所明知；而被告乙○○未下車前，其餘4人已在車內
    討論無法行竊要從正門入內等作案細節，被告乙○○聽聞後
    仍明確指出作案地點，惟因恐遭人認出而先行離去，顯然被
    告乙○○已於事前知悉其餘4人已有強盜財物之犯意，其前
    開所辯，與事實不符，不足採信。再查，被告乙○○在其餘
    4人至其家中分贓時，亦從被告己○○手上吃紅1,000元，此
    部分贓款，雖非被告乙○○主動要求分贓，而係被動接受贓
    款，惟此舉，亦足證明被告乙○○係為幫助他人犯罪之意思
    而提供作案地點，且因提供作案地點之行為應屬構成要件以
    外之行為，故被告乙○○所為已足該當刑法幫助強盜罪之構
    成要件。至於證人即同案被告丁○○於本院審理時改稱：「
    乙○○一開始以為我們要去偷，後來到他家分贓時才知道我
    們去強盜」云云，然其所述內容與證人即共同被告己○○、
    庚○○前開證言及其於偵查時所證內容相悖，應係迴護被告
    乙○○之詞，不足採信，附此說明。
  (三)綜上所述，被告己○○、庚○○強盜犯行及被告乙○○幫助
    強盜之犯行均事證明確，應依法論科。
二、按刑法上之幫助犯，固以幫助他人犯罪之意思而參與犯罪構
    成要件以外之行為而成立，惟所謂以幫助他人犯罪之意思而
    參與者，指其參與之原因，僅在助成他人犯罪之實現者而言
    ，倘以合同之意思而參加犯罪，即係以自己犯罪之意思而參
    與，縱其所參與者為犯罪構成要件以外之行為，仍屬共同正
    犯；又所謂參與犯罪構成要件以外之行為者，指其所參與者
    非直接接構成某種犯罪事實之內容，而僅係助成其犯罪事實
    實現之行為而言，苟已參與構成某種犯罪事實之一部，即屬
    分擔實施犯罪之行為，雖僅以幫助他人犯罪之意思而參與，
    亦仍屬共同正犯。查犯強盜罪而有刑法第321條第1項各款之
    情形之1者，係犯刑法第330條之加重強盜罪，被告所犯強盜
    罪有夜間侵入住宅、攜帶兇器及結夥三人以上之刑法第321
    條第1項第1、3、4款情形，核被告己○○、庚○○所為，係
    犯刑法第330條第1項之結夥3人以上攜帶凶器於夜間侵入住
    宅加重強盜罪、第339條之2第1項之由自動付款設備詐取財
    物罪；被告乙○○所為，係犯刑法第30條第1項、第330條第
    1項之結夥3人以上攜帶凶器於夜間侵入住宅加重強盜罪之幫
    助犯。公訴意旨認被告乙○○係加重強盜罪之共同正犯，容
    有誤會，然其社會基本事實同一，本院依刑事訴訟法第300
    條之規定，變更應適用之法條；公訴意旨又認被告乙○○犯
    有由自動付款設備詐取財物罪，實則乙○○並無此一犯行（
    詳前所述），就此本應為無罪之諭知，但公訴人認為此部分
    如成立犯罪，即與上開幫助加重強盜罪部分，有裁判上一罪
    之牽連犯關係，審判上不可分，固不另為無罪之諭知，併敘
    明之。又被告己○○、庚○○與丁○○、陳文吉4人共同基
    於意圖為自己不所有之犯意聯絡，行為分擔，為共同正犯。
    而被告己○○、庚○○、丁○○、陳文吉所為加重強盜罪之
    被害人有2人以上，係一行為觸犯數加重強盜罪，為想像競
    合犯，應依刑法第55條規定，從一重之加重強盜罪論處。又
    被告己○○、庚○○與丁○○、陳文吉4人所犯上開加重強
    盜罪、由自動付款設備詐取財物罪間，有方法、結果之牽連
    關係，應依刑法第55條規定，從一重之結夥3人以上攜帶凶
    器於夜間侵入住宅加重強盜罪處斷。又被告乙○○有事實欄
    所載有期徒刑執行完畢之情形，有臺灣高等法院被告前案紀
    錄表在卷可考，其於受有期徒刑之執行完畢後，5年內再犯
    本案有期徒刑以上之罪，為累犯，應依刑法第47條規定加重
    其刑。被告乙○○係基於幫助他人犯罪而參與犯罪構成要件
    以外之行為，為從犯，應依刑法第30條第2項之規定減輕其
    刑，並依法先加後減之。爰審酌被告己○○、庚○○因缺錢
    花用即生歹心，持刀以強暴之方式侵入住宅內強盜財物，對
    被害人戊○○及其母陳月嬌造成之身體、心理之恐懼及財產
    之損失非輕，渠等於本院審理時坦承犯行，顯有悔改之意；
    被告乙○○明知同案被告庚○○等人欲至被害人家中強盜，
    猶基於幫助之犯意提供作案地點，其於犯後猶一再飾詞卸責
    等犯罪後態度等一切情狀，分別量處如主文所示之刑，以資
    懲戒。
三、至本件作案用之水果刀2支、束帶、手套3副，經警提解共犯
    丁○○查訪而未取獲，均已滅失，爰不另宣告沒收，併此說
    明。
據上論斷，應依刑事訴訟法第299條第1項前段、第300條，刑法
第28條、第330條第1項、第339條之2第1項、第30條、第55條、
第47條，判決如主文。
本案經檢察官丙○○到庭執行職務。
中    華    民    國    95    年    3    月    31    日
                  刑事第三庭審判長法  官    王福康
                                  法  官    齊  潔
                                  法  官    何怡穎
以上正本證明與原本無異。
對於本件判決如有不服，應於收受送達後10日內向本院提出上訴
書狀，上訴於臺灣高等法院，并按他造當事之人數附具繕本。
中    華    民    國    95    年    3    月    31    日
                                  書記官    李繼業
附錄論罪法條
刑法第321條第1項
犯竊盜罪而有左列情形之一者，處6月以上、5年以下有期徒刑：
一  於夜間侵入住宅或有人居住之建築物、船艦或隱匿其內而犯
    之者。
二  毀越門扇、牆垣或其他安全設備而犯之者。
三  攜帶兇器而犯之者。
四  結夥三人以上而犯之者。
五  乘火災、水災或其他災害之際而犯之者。
六  在車站或埠頭而犯之者。
刑法第330條第1項
犯強盜罪而有第321條第1項各款情形之一者，處7年以上有期徒
刑。
刑法第339條之2第1項
意圖為自己或第三人不法之所有，以不正方法由自動付款設備取
得他人之物者，處3年以下有期徒刑、拘役或1萬元以下罰金。


司法院資訊處製作；財團法人民間司法改革基金會備份。
